【裁判字號】    95,上易,574
【裁判日期】    951127
【裁判案由】    違反著作權法
【裁判全文】
臺灣高等法院高雄分院刑事判決         95年度上易字第574號
上  訴  人  臺灣屏東地方法院檢察署檢察官
被      告  丙○○
選任辯護人  孔福平  律師
上列上訴人因被告違反著作權法案件，不服臺灣屏東地方法院94
年度易字第297 號中華民國95年6 月20日第一審判決（起訴案號
：臺灣屏東地方法院檢察署94年度偵字第1643號，移送併辦案號
：同檢察署95年度偵字第3987號），提起上訴，本院判決如下：
    主  文
原判決撤銷。
丙○○連續擅自以重製方法侵害他人之著作財產權，累犯，處有
期徒刑陸月，如易科罰金以銀元參佰元即新臺幣玖佰元折算壹日
。
扣案重製之「雀替」水泥製品貳拾伍件沒收。
    事  實
一、丙○○於民國（以下同）88年間，曾犯公職人員選舉罷免法
    案件，經臺灣屏東地方法院判處有期徒刑3 月確定，於89年
    1 月3 日易科罰金執行完畢，仍不知悔改，其係屏東縣東港
    鎮○○路152 之9 號「東藝雕塑行」之負責人，明知如附表
    所示編號1 、2 、3 、5 、6 之水泥塑像及「雀替」製品均
    係他人（即丁○○）所有之美術著作，竟基於概括犯意，於
    不詳時、地，先取得告訴人所創作之水泥塑像後，於92、3
    年間，陸續以該水泥塑像進行製模，待模組完成後，再將水
    泥灌入模組內，待水泥乾固後，即完成重製前述美術著作，
    並將完成之重製品放置於其「東藝雕塑行」內展示。嗣於92
    年7 月間由乙○○至「東藝雕塑行」時，發覺該雕塑行有重
    製丁○○之前述水泥美術著作，告知丁○○，丁○○遂於同
    年8 月27日委由甲○○前往「東藝雕塑行」購買其中之財、
    子、壽水泥雕像5 組。又於93年11月間間再重製丁○○有原
    始著作權之「雀替」水泥製品25件，製成後放置約1 年，於
    94年11月25日16時30分許，經丁○○報警查獲，並扣得其重
    製之「雀替」水泥製品25件。
二、案經丁○○訴由臺灣屏東地方法院檢察署檢察官偵查起訴，
    暨函請併案審理。
    理  由
一、訊之被告丙○○堅詞否認有何違反著作權法犯行，辯稱：告
    訴人所提出之雕塑品並非從我店裏所購買取得，且我係兄弟
    分產後才取得「東藝雕塑行」內之雕像，並未重製告訴人丁○○之雕像云云。惟查：
（一）上揭事實，業据告訴人丁○○指訴綦詳，並經證人甲○○
      於本院審理及第1 次勘驗時陳稱：「（問：92年8 月17日
      丁○○有無委託你到東藝雕朔行，購買系爭產品？）答：
      有」「（問：今日帶來的成品，是否你們買到的產品？）
      答：是的」「（問：老闆如何叫你去買？）答：他說有人
      模仿他的水泥雕塑，叫我從水底寮回來時順便買，我說如
      果有買到就載回來」「（問：買來的雕塑品，有無帶來？
      ）答：有，現在放在停車場」「（問：剛才勘驗的4 件水
      泥雕像，是否當時丁○○叫你到東港「雕藝雕塑行」所購
      買回來的產品？）答：是的，有些扣案在地檢署，有些放
      在我們工廠，當時買回來跟我們工廠不一樣的是他們的產
      品有纖維，我們的沒有纖維，原審只有拿照片給我指認，
      所以不能確定是否就是我所購買回來的產品」「（問：收
      據誰寫的？）答：我去時，有個婦人她在拜拜，我買完東
      西，她蓋章並拿收據給我」等語（見95年10月2 日本院審
      判筆錄），又經本院第1 次勘驗4 件結果為：「1 、告訴
      人稱購買至「東藝雕塑行」的產品有4 件，其餘扣案於屏
      東地檢署（命總務科拍照存證）。2 、另告訴人提出製造
      產品的原木製模型4 件與購至被告「東藝雕塑行」之產品
      比對。3 、購買至「東藝雕塑行」其中最小尊產品（八童
      2 ）下面「雲」的部分不一樣，以及麻姑下半段不同之外
      ，其餘產品均與原模型紋路相同」（見95年10月2 日本院
      審判筆錄）；又證人甲○○於本院審理及第2 次在本院贓
      物庫勘驗時陳稱：「（問：扣案的天官2 個、旗童1 個、
      子1 個、壽1 個、如意童1 個，是否你到東港「東藝雕塑
      行」買的？）答：是的」「（問：為何原審說不知道是否
      你買的？）答：「當初並沒有將扣案的證物跟丁○○的成
      品擺出來讓我比對，只有丁○○的東西，所以我不能很真
      確的比對，…當時只有一造的東西而已」等語，又經本院
      第2 次勘驗結果為：「扣案之「天官」與告訴人提出之「
      天官」，紋路、手勢、大小幾乎一樣，只有厚度稍微不同
      」（見95年10月30日本院審判筆錄）。因証人甲○○自被
      告處買回之產品，與告訴人著作之成品紋路相同，手勢、
      大小也一樣，只有有部分厚度稍微不同，已經本院勘驗屬
      實，此足見被告丙○○確有重製告訴人丁○○之著作品。
（二）又証人甲○○至被告丙○○之「東藝雕塑行」購買前述雕
      像時所取得之估價單1 紙，其上蓋有「東藝雕塑行」之統
      一發票專用章，並有品名：人物（財子壽），規格：3 尺
      3 ，數量：5 組之記載，其上筆跡雖與被告丙○○之妻之
      筆跡不符，証人甲○○於原審亦稱：開立之人與被告丙○○妻特徵不符，惟該估價單既有該店「東藝雕塑行」之店
      章，則甲○○確有至該店購買雕像，該估價單當係被告丙○○店內其他人員所開立無疑。又被告丙○○另辯稱：係
      先蓋店章後，品名由買者自行填寫云云，惟實務上僅熟人
      ，店家才允顧客攜回自填，該店人員與甲○○素不相識，
      自無由甲○○攜回已蓋妥「東藝雕塑行」店君之估價單自
      填之理，被告丙○○此處所辯不合常情，自不足採。
（三）証人甲○○向「東藝雕塑行」購買附表1 、2 、3 、5 、
      6 號所示之財、子、壽水泥雕像5 組，並有該店出具之估
      價單1 紙可稽（見偵查卷第18頁）；又前述雕像是告訴人
      所原始著作，並有告訴人提出之附表所示美術著作之木刻
      母模19組及照片19張可憑（見偵查卷第11至14頁），足証
      附表1 、2 、3 、5 、6 所示美術雕像著作，確係告訴人
      丁○○享有著作權之美術著作。
（四）又經比對警員在被告丙○○處查獲之「雀替」水泥製品照
      片，與告訴人丁○○提出之雀替原木母模照片，二者確屬
      雷同，此有警卷所附照片可稽（見警卷第24、25頁照片）
      ，而被告丙○○於警訊陳明扣案「雀替」製品是1 年前所
      製作，足証被告丙○○於查獲之1 年前，亦有重製告訴人
      丁○○之「雀替」著作品無訛。
    綜上所述，因証人甲○○自被告丙○○處買回之產品，與告
    訴人丁○○著作之成品紋路相同，手勢、大小也一樣，只有
    部分厚度稍微不同，已經本院勘驗屬實，此足見被告丙○○
    確有重製告訴人丁○○之著作品，事証明確，被告丙○○所
    辯係卸責之詞，不足採信，其犯行已堪認定。
二、核被告丙○○所為，係犯著作權法第91條第1 項之擅自以重
    製方法侵害他人之著作財產權罪。被告丙○○先後數次重製
    他人著作權，時間緊接，所觸犯構成要件相同之罪名，顯係
    基於概括犯意反覆為之，應依刑法修正前連續犯之規定論以
    一罪。檢察官雖未就被告丙○○重製「雀替」部分犯行起訴
    ，惟此部分犯行與起訴部分具有連續犯之裁判上一罪關係，
    為起訴效力所及，本院自應一併予以審理。被告丙○○於88
    年間曾犯公職人員選舉罷免法案件，經臺灣屏東地方法院判
    處有期徒刑3 月確定，於89年1 月3 日易科罰金執行完畢之
    事實，業經被告丙○○陳明，並有臺灣屏東地方法院檢察署
    刑案資料查註錄表及本院前科表可稽，其於前開有期徒刑執
    行完畢後，5 年以內再犯有期徒刑以上刑之本罪，為累犯，
    應依法加重其刑。又刑法已於94年2 月2 日修正公布，於95
    年7 月1 日施行，新修正之刑法第55條之牽連犯及第56條之
    連續犯已廢除，又新修正之刑法第41條易科罰金之折算標準
    修正為以新台幣1 千元、2 千元、3 千元折算1 日，較修正
    前舊法之銀元3 百元折合新台幣9 百元折算1 日為重，修正
    後之法律處罰較重，依刑法第2 條第1 項前段從舊從輕之規
    定，應適用有利於被告丙○○之修正前之刑法第56條之連續
    犯及第41條第1 項易科罰金之折算標準處罰。
三、公訴意旨另以：被告丙○○另明知如附表所示編號4 及7 至
    19之水泥雕像均係他人（即丁○○）所有之美術著作，竟基
    於概括犯意，於不詳時、地，先取得告訴人所創作之水泥塑
    像後，於92、3 年間，陸續以該水泥塑像進行製模，待模組
    完成後，再將水泥灌入模組內，待水泥乾固後，即完成重製
    前述美術著作，並將完成之重製品放置於其「東藝雕塑行」
    內展示，因認被告丙○○此部分亦涉有著作權法第91條第1
    項之擅自以重製方法侵害他人之著作財產權罪嫌。訊之被告
    否認此部分犯行，辯稱：沒有重製告訴人之產品等語。經查
    ：此部分雖有証人乙○○之陳述及提出之照片，惟告訴人此
    部分並未提出所訴被告丙○○重製之實品以供比對，因既無
    實品以供比對，則自不得僅憑前述照片即遽認被告丙○○有
    重製告訴人之著作權，此外復查無其他確切証据証明被告丙○○有此部分犯行，此部分犯罪不能証明，惟依公訴意旨認
    此部分與前述論罪部分有連續犯牽連犯裁判上一罪關係，爰
    不另為無罪之諭知，附此敘明。
四、原審不察，遽諭知無罪，尚有未洽，檢察官上訴指摘原判決
    不當，為有理由，自應予撤銷改判。審酌被告丙○○重製告
    訴人之雕像著作，侵害告訴人之著作財產權，其仿製之數量
    尚非多，及其犯罪動機、手段、法益受損程度等一切情狀，
    爰量處有期徒刑6 月，並諭知如易科罰金以銀元3 百元即新
    臺幣9 百元折算1 日。扣案重製之「雀替」水泥製品25件，
    係被告丙○○所有供犯罪使用之物，並依著作權法第98條規
    定宣告沒收；至另扣案之財、子、壽水泥雕像，是告訴人丁○○購得後提出，已非屬被告丙○○之物，此部分不予宣告
    沒收，附此敘明。
據上論結，應依刑事訴訟法第369 條第1 項前段、第364 條、第
299 條第1 項前段，著作權法第91條第1 項、第98條，刑法第11
條前段、第2 條第1 項前段、第47條、修正前刑法第56條、第41
條第1 項、修正前罰金罰鍰提高標準條例第2 條，判決如主文。
本案經檢察官林應華到庭執行職務。
中    華    民    國    95    年    11    月    27    日
                  刑事第六庭  審判長法  官  王憲義
                                    法  官  李璧君
                                    法  官  張盛喜
以上正本證明與原本無異。
不得上訴。
中    華    民    國    95    年    11    月    27    日
                                    書記官  林明威
附錄本件判決論罪科刑法條：
著作權法第91條第1 項
擅自以重製之方法侵害他人之著作財產權者，處3 年以下有期徒
刑、拘役，或科或併科新臺幣75萬元以下罰金。
附表：
模型開發一欄表
┌──┬────┬────┬───┬───┬────┬────┐
│編號│品    名│製作時間│主導者│繪圖者│雕刻團隊│整修製模│
├──┼────┼────┼───┼───┼────┼────┤
│ １ │財      │民國年│丁○○│丁○○│廠內    │廠內    │
├──┼────┼────┼───┼───┼────┼────┤
│ ２ │子      │民國年│丁○○│丁○○│廠內    │廠內    │
├──┼────┼────┼───┼───┼────┼────┤
│ ３ │壽      │民國年│丁○○│丁○○│廠內    │廠內    │
├──┼────┼────┼───┼───┼────┼────┤
│ ４ │麻姑    │民國年│丁○○│丁○○│陳周隆  │廠內    │
├──┼────┼────┼───┼───┼────┼────┤
│ ５ │旗童    │民國年│丁○○│陳周隆│陳周隆  │廠內    │
├──┼────┼────┼───┼───┼────┼────┤
│ ６ │如意童  │民國年│丁○○│陳周隆│陳周隆  │廠內    │
├──┼────┼────┼───┼───┼────┼────┤
│ ７ │麒麟頭  │民國年│丁○○│陳周隆│陳周隆  │廠內    │
│    │（右向）│        │      │      │        │        │
├──┼────┼────┼───┼───┼────┼────┤
│ ８ │麒麟頭  │民國年│丁○○│陳周隆│陳周隆  │廠內    │
│    │（左向）│        │      │      │        │        │
├──┼────┼────┼───┼───┼────┼────┤
│ ９ │麒麟身  │民國年│丁○○│陳周隆│陳周隆  │廠內    │
│    │（左向）│        │      │      │        │        │
├──┼────┼────┼───┼───┼────┼────┤
│ １０ │麒麟身  │民國年│丁○○│陳周隆│陳周隆  │廠內    │
│    │（右向）│        │      │      │        │        │
├──┼────┼────┼───┼───┼────┼────┤
│  │太子    │民國年│丁○○│丁○○│廠內    │廠內    │
├──┼────┼────┼───┼───┼────┼────┤
│  │女埤    │民國年│丁○○│陳周隆│陳周隆  │廠內    │
├──┼────┼────┼───┼───┼────┼────┤
│  │武財神  │民國年│丁○○│陳周隆│陳周隆  │廠內    │
├──┼────┼────┼───┼───┼────┼────┤
│  │天官    │民國年│丁○○│陳周隆│陳周隆  │廠內    │
├──┼────┼────┼───┼───┼────┼────┤
│  │拘匾童  │民國年│丁○○│陳周隆│陳周隆  │廠內    │
│    │（右向）│        │      │      │        │        │
├──┼────┼────┼───┼───┼────┼────┤
│  │拘匾童  │民國年│丁○○│陳周隆│陳周隆  │廠內    │
│    │（左向）│        │      │      │        │        │
├──┼────┼────┼───┼───┼────┼────┤
│  │元寶童  │民國年│丁○○│陳周隆│陳周隆  │廠內    │
├──┼────┼────┼───┼───┼────┼────┤
│  │八童1   │民國年│丁○○│丁○○│陳周隆  │廠內    │
├──┼────┼────┼───┼───┼────┼────┤
│  │八童2   │民國年│丁○○│丁○○│陳周隆  │廠內    │
└──┴────┴────┴───┴───┴────┴────┘
主導者：塑像造型構想者。
繪圖者：即依主導者之構想及安裝需求實際描繪塑像造型者。
雕刻團隊：依前揭繪圖於木材上為雕刻製作母模者。
整修製模：依前揭母模製作模組之團隊。


司法院資訊處製作；財團法人民間司法改革基金會備份。
